臺灣士林地方法院刑事判決　　　　　　　95年度易字第1076號
公　訴　人　臺灣士林地方法院檢察署檢察官
被　　　告　丁○○
選任辯護人　江肇欽律師
　　　　　　黃淑琳律師
上列被告因妨害自由等案件，經檢察官提起公訴（94年度偵字第
5032號），被告為有罪之陳述，本院合議庭裁定改行簡式審判程
序，並判決如下：
    主  文
丁○○連續犯重利罪，累犯，處有期徒刑捌月，減為有期徒刑肆
月，如易科罰金以銀元參佰元即新臺幣玖佰元折算壹日；又犯強
制罪，累犯，處有期徒刑肆月，如易科罰金以銀元參佰元即新臺
幣玖佰元折算壹日，減為有期徒刑貳月，如易科罰金以銀元參佰
元即新臺幣玖佰元折算壹日；又共同犯恐嚇危害安全罪，累犯，
處有期徒刑肆月，如易科罰金以銀元參佰元即新臺幣玖佰元折算
壹日，減為有期徒刑貳月，如易科罰金以銀元參佰元即新臺幣玖
佰元折算壹日，應執行有期徒刑陸月，如易科罰金以銀元參佰元
即新臺幣玖佰元折算壹日。
    事  實
一、丁○○前因重利案件，經臺灣士林地方法院判決處有期徒刑
    七月，嗣由最高法院於民國89年5 月4 日駁回其請求諭知緩
    刑之上訴而確定，並於90年5 月25日縮短刑期執行完畢，猶
    不知悔改，(一)丁○○復基於乘人急迫而取得重利之概括犯意
    ，連續自92年7 月間起至93年初某日止，在臺北縣淡水鎮○○街○段18巷口天同便利商店旁，陸續貸予急須用錢之甲○○新臺幣（下同）共二十萬元，並約定每十日為一期，每萬
    元本金收取一千元不等之與原本顯不相當之高額利息，且於
    貸予時即收取第一期利息。又於93年7 月10日，在上開天同
    便利商店旁，貸予急須用錢之丙○○九萬元，並約定每十日
    為一期，每萬元本金收取一千元不等之與原本顯不相當之高
    額利息，且於貸予時即先收取第一期利息。(二)丁○○因與李
    素禎有債務糾紛，於92年10月6 日，至臺北縣淡水鎮○○街
    ○段18巷20號原由李素禎所經營名稱不詳之茶藝館，向接手
    經營該茶藝館之丙○○、甲○○及乙○○○恐嚇「如果不還
    錢，就叫小弟來站店口，不讓你們經營」等語，使丙○○等
    人心生畏懼，致生危害於安全，丙○○等人因而迅速代李素
    禎清償上開債務。(三)丁○○為催討甲○○之上開借貸債務，
    於93年7 月底某日，率同與之有犯意聯絡之姓名年籍不詳之
    成年男子數名以壯聲勢，至臺北縣淡水鎮○○路119 號4 樓
    甲○○住處，要求甲○○依約還錢，並恐嚇甲○○若不還錢
    ，要將甲○○之子押走等語，使甲○○心生畏懼，致生危害
    於安全，甲○○因而迅速向親友籌款於93年8 月底清償上開
    借貸債務。
二、案經臺北縣政府警察局淡水分局報請臺灣士林地方法院檢察
    署檢察官偵查起訴。
    理  由
一、前揭犯罪事實，業據被告丁○○於本院審理時供認不諱（見
    本院審理卷第81、84頁），並經證人丙○○、甲○○、乙○○○及邱鈴淳等人於警詢時及偵查中證述屬實，復有本票二
    紙在卷可資佐證，足徵被告自白與事實相符。本件事證明確
    ，被告犯行堪以認定。
二、被告行為後，94年2 月2 日修正公布之刑法，已於95年7 月
    1 日施行，其中第2 條第1 項「行為後法律有變更者，適用
    行為時之法律。但行為後之法律有利於行為人者，適用最有
    利於行為人之法律」之規定，係規範行為後法律變更所生新
    舊法律比較適用之準據法，於刑法修正施行後，自應適用前
    開修正後之規定，為「從舊從輕」之比較。又比較新舊法時
    ，應就罪刑有關之共犯、未遂犯、想像競合犯、牽連犯、連
    續犯、結合犯，以及累犯加重、自首減輕暨其他法定加減原
    因（如身分加減）與加減例等一切情形，綜其全部罪刑之結
    果，而為整個之適用，不能割裂而分別適用有利益之條文（
    最高法院24年度上字第4634號、27年度上字第2615號判例意
    旨、最高法院95年度第8 次刑事庭會議決議參照）。經查：
    (一)刑法第28條原規定：「二人以上共同『實施』犯罪之行為
    者，皆為共同正犯」，新法修正為：「二人以上共同『實行
    』犯罪之行為者，皆為共同正犯」，將舊法之「實施」修正
    為「實行」。原「實施」之概念，包含陰謀、預備、著手及
    實行等階段之行為，修正後僅共同實行犯罪行為始成立共同
    正犯。是新法共同正犯之範圍已限縮，排除陰謀犯、預備犯
    之共同正犯。新舊法就共同正犯之範圍既因此而有變動，自
    屬犯罪罪後法律有變更，而非僅屬純文字修正，經比較新舊
    法結果，以修正後之規定對被告較為有利（最高法院96年度
    臺上字第934 號判決參照）。(二)關於罰金刑：刑法第344 條
    重利罪、第305 條恐嚇罪及第304 條強制罪，其法定刑均有
    罰金刑，而依被告行為時之修正前刑法第33條第5 款規定：
    「主刑之種類如左：五、罰金：一元（指銀元）以上」，換
    算新臺幣後，為新臺幣三元以上。惟被告行為後修正後刑法
    第33條第5 款規定：「主刑之種類如下：五、罰金：新臺幣
    一千元以上，以百元計算之」，經比較修正前後關於科處罰
    金刑之最低刑度規定，自應以被告行為時之修正前刑法較有
    利於被告。(三)關於牽連犯：修正前刑法第55條有關「犯一罪
    而其方法或結果之行為犯他罪名者，從一重處斷」之牽連犯
    規定，業經修正刪除，此刪除雖非犯罪構成要件之變更，但
    顯已影響行為人刑罰之法律效果，自屬法律有變更，比較修
    正前、後之刑法規定，自以修正前論以牽連犯一罪，較修正
    後一罪一罰之數罪有利於被告。(四)關於連續犯：修正前刑法
    第56條連續犯之規定，已自修正後刑法中刪除，此刪除雖非
    犯罪構成要件之變更，但顯已影響行為人刑罰之法律效果，
    自屬法律有變更，經比較新舊法結果，修正後之規定並非較
    有利於被告。(五)經綜合比較後，以修正前之刑法規定對於被
    告較為有利，本件自應整個適用修正前刑法相關規定。
三、核被告所為，係犯刑法第344 條之重利罪、第305 條之恐嚇
    罪及第304 條之強制罪。被告與數名姓名年籍不詳之成年男
    子間，就恐嚇甲○○部分，有犯意聯絡及行為分擔，應依修
    正前刑法第28條之規定論以共同正犯。被告一行為恐嚇丙○○、甲○○、乙○○○三人及脅迫丙○○等人代李素禎清償
    債務，分別係一行為觸犯數恐嚇、強制罪名，為想像競合犯
    ，應依修正前刑法第55條之規定從一重處斷。被告所犯恐嚇
    罪及強制罪，有方法結果之牽連關係，應依修正前刑法第55
    條之規定從一重之強制罪處斷。被告先後多次重利犯行，時
    間緊接，所犯罪名相同，顯係基於概括犯意為之，為連續犯
    ，應依修正前刑法第56條之規定各以一罪論，並加重其刑。
    又被告有事實欄所述犯罪科刑執行情形，有臺灣高等法院被
    告前案紀錄表附卷可參，其於有期徒刑執行完畢五年內，再
    故意犯有期徒刑以上之本罪，因被告為故意犯，不論依修正
    前之刑法第47條或修正後之刑法第47條第1 項之規定，均構
    成累犯，對告而言並無有利或不利之情形，故毋庸比較，應
    逕適用裁判時法律（最高法院95年11月7 日第21次刑庭會議
    決議參照），即應依刑法第47條第1 項之規定論以累犯，並
    加重其刑或遞予加重其刑。被告所犯重利、強制及恐嚇三罪
    ，犯意各別，行為互殊、罪名不同，應予分論併罰。爰審酌
    被告犯罪動機、手段，及所生危害，與犯罪後供認犯行之態
    度等一切情狀，分別量處如主文所示之刑，並定其應執行之
    刑。又被告於犯罪時之刑法第41條第1 項前段規定：「犯最
    重本刑為五年以下有期徒刑以下之刑之罪，而受六個月以下
    有期徒刑或拘役之宣告，因身體、教育、職業、家庭之關係
    或其他正當事由，執行顯有困難者，得以一元以上三元以下
    折算一日，易科罰金」，而被告行為時之易科罰金折算標準
    ，修正前罰金罰鍰提高標準條例第2 條前段（現已刪除）規
    定，就其原定數額提高為一百倍折算一日，則被告行為時之
    易科罰金折算標準，應以銀元三百元折算一日，經折算為新
    臺幣後，應以新臺幣九百元折算為一日。惟95年7 月1 日修
    正公布施行之刑法第41條第1 項前段則規定：「犯最重本為
    五年以下有期徒刑以下之刑之罪，而受六個月以下有期徒刑
    或拘役之宣告者，得以新臺幣一千元、二千元或三千元折算
    一日，易科罰金」，比較修正前後之易科罰金折算標準，以
    95 年7月1 日修正公布施行前之規定，較有利於被告，則應
    依刑法第2 條第1 項前段，適用修正前刑法第41條第1 項前
    段規定，定其折算標準。又被告犯罪時間在96年4 月24日以
    前，合於中華民國九十六年罪犯減刑條例之減刑要件，所犯
    重利、脅迫使人行無義務之強制罪及恐嚇罪，均依該條例規
    定減其宣告刑如主文所示及諭知，並定其應執行之刑，及諭
    知易科罰金之折算標準。
據上論斷，應依刑事訴訟法第299 條第1 項前段、第273 條之1
第1 項，刑法第2 條第1 項前段、第304 條第1 項、第305 條、
第344 條、第55條、第47條第1 項、修正前刑法第28條、第55條
、第56條、第41條第1 項前段，第51條第5 款，刑法施行法第1
條之1 ，刪除前罰金罰鍰提高標準條例第2 條，現行法規所定貨
幣單位折算新臺幣條例第2 條，中華民國九十六年罪犯減刑條例
第2 條第1 項第3 款、第7 條、第9 條，判決如主文。
本案經檢察官高俊申到庭執行職務。
中　　華　　民　　國　　96　　年　　8 　　月　　29　　日
                  刑事第三庭法  官  周明鴻
以上正本證明與原本無異。
如不服本判決應於判決送達後10日內向本院提出上訴狀。
                            書記官  丁梅芬
中　　華　　民　　國　　96　　年　　8 　　月　　30　　日
附錄本案論罪科刑法條之依據：
中華民國刑法第304條
（強制罪）
以強暴、脅迫使人行無義務之事或妨害人行使權利者，處 3 年以
下有期徒刑、拘役或 3 百元以下罰金。
前項之未遂犯罰之。
中華民國刑法第305條
（恐嚇危害安全罪）
以加害生命、身體、自由、名譽、財產之事，恐嚇他人致生危害
於安全者，處2 年以下有期徒刑、拘役或3 百元以下罰金。
中華民國刑法第344條
（重利罪）
乘他人急迫、輕率或無經驗貸以金錢或其他物品，而取得與原本
顯不相當之重利者，處1 年以下有期徒刑、拘役或科或併科1千
元以下罰金。
